---
title: "Ass_2"
author: "Christoffersen J. & Haugland V."
date: "Oktober 14. 2021"
output:
  pdf_document: default
  html_document:
    df_print: paged
  html_notebook: default
lang: no-NB
---



# Del 1 - Innledning























































































## Kort innledning

I denne oppgaven skal det forskes på om høyde er en bestemmende faktor for personers inntekt. I første del av oppgaven presenteres en litteratur gjennomgang og beskrivende statistikk.
Videre benyttes datasettet **heights** for å analysere ulike variabler og undersøke betydningen av høyde i forhold til inntekt. Gjennom oppgaven utformes forklarende modeller og regresjonsanalyser.
Resultatet av oppgaven fremstilles avsluttningsvis i en konklusjon.

## Kort litteraturgjennomgang på ca. 1 side

```{r setup}
library(modelr)
library(dplyr)
library(ggplot2)
library(tinytex)
library(tidyverse)
library(ggpubr)
library(huxtable)
options(scipen = 999)
```

## Analyse

Vi lager først et histogram med inntekts-variabel. 

```{r}
# Endrer navn på datasettet fra heights til hoyde
data("heights", package = "modelr")
hoyde <- heights
```

## Beskrivende statistikk

I datasettet hoyde har vi $n=7006$, som vil si at settet består av totalt 7006 ulike observasjoner. Videre har vi de 7 uavhengige variabelene *høyde*, *vekt*, *alder*, *sivilstatus*, *kjønn*, *utdannelse* og *afqt* (score fra forvarets kvalifiseringstest), som bestemmer den avhengige variablen *inntekt* i dette settet. Hvorav variablene *sivilstatus* og *kjønn* er såkalte dummyvariabler. *Sivilstatus* varier med fem ulike faktorer som er *singel*, *gift*, *separert*, *skilt* og *enke* og dummyvariablen *kjønn* varier mellom tallet 1 og 2 som bestemmer om individet som er observert er enten mann eller kvinne.

**I datasettet er variablene oppgitt på engelsk:**
* Heights = høyde oppgitt i tommer
* Income = Oppgir årlig inntekt. Det er gjort et gjennomsnitt for å presentere topp 2% høyeste inntekt.
* Weight = Oppgir vekt i enheten pounds
* Age = Oppgir alder i antall år fra 47 til 56 år.
* Martial = Oppgir sivilstatus
* Sex = Kjønn. Mann/Kvinne
* Education = Oppgir antall år utdanning
* AFGT= Score fra forvarets kvalifiseringstest

## Forklarende dataanalyse

Til å begynne med lages tre nye variabler som settes til en metrisk standard.

```{r}
hoyde <- hoyde %>%
  mutate(inntekt = income * 8.42,
         hoyde_cm = height * 2.54,
         vekt_kg = weight * 0.454,
         BMI = vekt_kg / (hoyde_cm/100)^2)
```

## Histogram til inntektsvariabelen

```{r}
ggplot(data = hoyde, aes(x = inntekt)) + 
  geom_histogram()
  geom_histogram(bins = 30)
  
```

- **Forklaring på utliggerne langt til høyre**

Utliggeren til høyre viser gjennomsnittet av 2% topp inntekt.
For å forklare dette bedre kan vi begynne med å finne maksimumsverdien av variablen *inntekt*.

```{r}
summary(hoyde)
```

Fra summeringstabellen ser vi at maksimumsverdien til variablen *inntekt* er 343,830. Videre kan vi undersøke hvor mange av observasjonene
som innehar denne verdien.

```{r}
sum(hoyde$income == 343830)
```

Totalt var det 7006 observasjoner og med hensyn til at 143 hadde maksimumsverdien og at det er en relativt stor avstand mellom maksinntekten og medianen til datasettet, kan vi si at utliggerne til høyere representerer et gjennomsnitt av ca. 2% av det totale utvalget.

```{r}
(143/7006)*100
```

Dersom datasettet reduseres for topp 2% høyeste inntekt og inntekt lik 0, ser histogrammet slik ut:

```{r}
hoyde_begr <- hoyde %>%
  filter(inntekt < 1500000,
         inntekt > 1)
```

```{r}
ggplot(data = hoyde_begr, aes(x = inntekt)) + 
  geom_histogram()
```

- **Har vi med personer uten inntekt i datasettet?**

Ja. Datasettet inneholder observasjoner av en rekke individer uten inntekt. Dette fremkommer av histogrammet til variabelen inntekt hvor $<1500$ er frekvensen til 0 langs x-aksen.
Det fremkommer også av hoyde-summeringstabellen at minimumsverdien til inntekt-variabelen er 0.
Dersom vi ønsker å finne ut hvor mange av de observerte som innehar denne verdien, kan vi benytte følgende:

```{r}
sum(hoyde$income == 0)
```

# Del 2 - Regresjonsanalyser

## Regresjonsanalyse: inntekt og høyde

```{r}
mod1 <- "inntekt ~ hoyde_cm"
lm1 <- lm(mod1, data = hoyde, subset = complete.cases(hoyde))
```

```{r}
summary (lm1)
```

* Her ser man at inntekt øker med 10047.9 kr dersom høyde øker med 1 cm. 
Test:

```{r}
-1361001.0 + (10047.9 * 185)
-1361001.0 + (10047.9 * 177)
```

## Regresjonsanalyse: inntekt, høyde & vekt

```{r}
mod2 <- "inntekt ~ hoyde_cm + vekt_kg"
lm2 <- lm(mod2, data = hoyde, subset = complete.cases(hoyde))
```


```{r}
summary(lm2)
```

Fra regresjonsanalysen over ser man inntekt øker ved økt høyde, men synker ved økning i vekt. Dersom høyde økes med 1 cm og vekt samtidig øker med 1 kg, vil også inntekten øke. Dette skyldes at inntekten øker betydelig mer ved økning i høyde, enn den syker ved tilsvarende økning i vekt.

## Regresjonsanalyse: inntekt, høyde, vekt & BMI

```{r}
mod3 <- "inntekt ~ hoyde_cm + vekt_kg + BMI"
lm3 <- lm(mod3, data = hoyde, subset = complete.cases(hoyde))
```

```{r}
summary(lm3)
```

Videre fremkommer det at en kombinasjon av økning i høyde, vekt og BMI, også vil gi en økning i innekt.


## Forenklet utgave av variablen martial

Siden dummyvariabel *marital* innholdt hele 5 ulike faktorer, så forenkles denne til enten "True" eller "False" for om individet er gift eller ikke-gift. 

```{r}
hoyde <- hoyde %>%
  mutate(
    married = factor(
      case_when(
        marital == "married" ~ TRUE,
        TRUE ~ FALSE
      )
    )
  )
```

## Resultat fra estimering rapporteres vha. huxreg

```{r}
huxreg(list("mod1" = lm1, "mod2" = lm2, "mod3" = lm3),
       error_format = "[{statistic}]",
       note = "Regresjonstabell 3: {stars}. T statistics in brackets."
       )
```

Huwreg modellen over viser en samlet fremstilling av de presenterte modellene.

## Modell med interaksjonsvariabel

Videre legges det til en interaksjon for variabelen "sex".

```{r}
mod4 <- "inntekt ~ sex*hoyde_cm + vekt_kg + I(vekt_kg^2) + BMI + I(BMI^2)"
lm4 <- lm(mod4, data = hoyde)
summary(lm4)
```

Fra analysen fremkommer det at dummyvariabelen for sexfemale og interaksjonsvariablene er signifikant.

## Modell med flere variasjonsvariabler

```{r}
mod5 <- "inntekt ~ sex*(hoyde_cm + vekt_kg + I(vekt_kg^2)) + BMI + I(BMI^2)"
lm5 <- lm(mod5, data = hoyde)
summary(lm5)
```

## Test av koeffisienter vha. linearHypothesis

```{r}
linearHypothesis(lm4, c("sexfemale = 0", "sexfemale:hoyde_cm = 0"))
```



## Tester endelig modell med redusert datasett

Videre utformes den endelige modellen ved datasett redusert for topp 2% inntekt og inntekt lik 0.

```{r}
mod5 <- "inntekt ~ hoyde_cm + vekt_kg + BMI"
lm5 <- lm(mod3, data = hoyde_begr, subset = complete.cases(hoyde))
summary(lm5)
```

## Legger til residualer

```{r}
hoyde_begr <- hoyde %>%
  add_residuals(lm5)
hoyde_begr %>% 
  head(n=10)
```
## Samtlige observasjoner

```{r}
ggplot(data = hoyde_begr, mapping = aes(x = hoyde_cm, y = inntekt)) +
  geom_point(
    data = hoyde_begr,
    mapping = aes(x = hoyde_cm, y = resid),
    colour = "grey40",
    size = 0.3
  ) + 
  facet_grid(sex ~ factor(married, labels = c("not married", "married")))
```
Videre fremkommer det at en total av residualene motsier den endelige modellen, og at høyde ikke nødvendigvis har en reell påvirkning på inntekt. 

## Konklusjon

Fra testene fremkommer det at høyde ikke bestemmer inntekt. Det fremkommer dog at menn tjener mer enn kvinner.

