---
title: "Ass_2"
author: "Christoffersen J. & Haugland V."
date: "Oktober 14. 2021"
output:
  pdf_document: default
  html_document:
    df_print: paged
  html_notebook: default
lang: no-NB
editor_options: 
  markdown: 
    wrap: 72
bibliography: [references.bib, ag.bib]
---

# Del 1 - Innledning

## Kort innledning

Det eksisterer en mengde ulike faktorer som vil være med på å bestemme
et individs inntekt. For eksempel, i tilskrivnings-kulturer som Japan er
status noe som blir tildelt for hvem eller hva en person er, framfor
hvordan de utfører sine oppgaver. Dette er et nokså bredt eksempel på
tvers av kulturer, men forskning **Referanse?** har vist at det er en
rekke biologiske faktorer som bestemmer hvordan vi mennesker tildeler
status og anerkjennelse, ergo hvor mye individer kan forvente å tjene.
Disse faktorene vil ikke være absolutt avgjørende, men de har tendenser
til å være bestemmende for inntekt. I denne oppgaven skal det undersøkes
om høyde er en bestemmende faktor for personers inntekt. I første del av
oppgaven presenteres en litteraturgjennomgang og beskrivende statistikk.
For å belyse denne problemstillingen skal vi benytte oss av datasettet
*heights* fra R, [@Rcore] vha. R-pakken *modelr,* [@modelr], og
gjennomføre en rekke ulike regresjonsanalyser med henhold til hvordan
*høyde* og en rekke andre variabler påvirker inntekten. Resultatene fra
disse analysene skal videre benyttes til lineære hypotesetester, hvor vi
skal undersøke og konkludere variabelen *høyde* sin effekt på inntekt.
Resultatet av oppgaven fremstilles avslutningsvis i en konklusjon.

## Kort litteraturgjennomgang

For å anskaffe en bredere forståelse av dette fenomenet med høyde sin
påvirkning på individets inntekt, skal vi kort gjennomgå artikkelen *The
Effect of Physical Hieght on Workplace Sucess and Income: Prelimitary
Test of a Theoretical Model*. Her undersøkte de forholdet mellom høyde
og hvilken type karrièresuksess individene hadde. Resultatene fremviste
at fysisk høyde har en signifikant påvirkning på individets sosiale
aktelse, ledelse fremheving og ytelse[@judge2004].

Det eksisterer mange underliggende faktorer som er med på å påvirke
hvorfor høyde er så ønskelig. For det første er høye individer ansett
som potensielt mer suksessfulle enn de som er lavere. En grunn til dette
er at høyde er en sosialt ønskelig ressurs med mange goder. For
eksempel, vil de som er høye bli betraktet som mer overbevisende, mer
attraktiv som partner og ha en større sannsynlighet for å bli en
fremtidig leder. For å illustrere sistnevnte, så kan vi se at det ikke
har blitt utvalgt en president i USA som er lavere enn den
gjennomsnittlige høyden helt siden 1896 [@judge2004]. Høydens viktighet
er ikke bare observert blant mennesker, men vi ser den også i dyreriket.
For dyrene er høyde noe som er svært enkelt å observere og dermed blir
brukt som en indeks for dens makt og styrke, noe som spesielt fremvises
i livstruende situasjoner. Vi kan dermed si fra et slikt sosiobiologisk
perspektiv, at høyde vil tilegne seg makt og makt er noe som videre
fører til respekt. I jobbsammenhenger kan høydens viktighet bli fremvist
tydeligere, med henhold til at dette er en arena hvor faktorer som
overtalelse og makt er ansett som uhyrlig viktige. Det er gjennomført
flere ulike undersøkelser på høyde innen jobbsammenhenger og de viser
blant annet betydningen når det kommer til hvordan høye salgspersoner
blir betraktet i større grad og at lave politibetjenter kan forvente en
større grad av klager enn høye politibetjenter [@judge2004].

For å forstå disse underliggende faktorene til høyde kan vi benytte den
teoretiske modellen for forholdet mellom høyde og karrière til å
forklare dette sosiale fenomenet. For det første vil høyde ha en stor
betydning for hvordan vi betrakter oss selv, altså vår selvtillit og
selvfølelse. Med henhold til at høyde er sterkt korrelert med sosial
makt, vil lave individer stå i fare for å være misfornøyde med sin
fysiske form, og denne usikkerheten vil være med på å påvirke
personligheten deres. Et ekstremt eksempel på dette vil være det som
kalles *Napoleon komplekset*, hvor individets høyde har så stor negativ
betydning at denne mangelen på høyde fører til at man føler seg
utilstrekkelig som individ, som resulterer i en svært aggressiv
opptreden [@just2003].

Høyde vil i likhet med selvtilliten påvirke hvordan individet vil bli
betraktet av andre, altså den sosiale aktelsen. For eksempel, vil dette
i stor grad føre til høyere objektiv ytelse, som er jobb eller oppgave
utfall og resultater. Noe som kan spesielt observeres i situasjoner hvor
sosiale interaksjoner er ansett som viktige. Dette kan fremvises ved at
kunder tenderer til å gi mer betraktning mot høye individer, som gjør at
de i større grad kommer til å kjøpe av en høy salgsperson. Denne
beudringen vil også være essensiell i andre sammenhenger, slikt som å
opprette tillit, motta informasjon og mer effektiv forhandling
[@judge2004], som vil resultere i økt effektivitet og ytelse. Individets
egne selvtillit vil også ha en stor påvirkning på ytelsen. En positiv
selvtillit er nært knyttet til høyere ytelse ved at slike individer
gjerne blir ansett som mer gunstige og er dermed lettere likt blant
andre.

Det siste steget i modellen forklarer hvordan denne ytelsen vil ha en
påvirkning på videre suksess i karrièren. Med den økte sosiale aktelsen
og selvtilliten det høye individet innehar, vil resultere i høyere
ytelse. Denne ytelsen gjennom mer effektiv produktivitet vil dermed føre
til organisatoriske belønninger som blant annet høyere lønninger og
forfremmelser.

## Pakker

```{r setup}
# Bruk suppress så slipper en alle beskjeden fra pakkene som lastes
suppressPackageStartupMessages(
  c(
    library(modelr),
    library(dplyr),
    library(ggplot2),
    library(tinytex),
    library(tidyverse),
    library(ggpubr),
    library(huxtable),
    library(car)
    )
)
# Jeg synes denne er for ekstrem. Gir uendelig mange nuller etter komma som
# ser litt rart ut
#options(scipen = 999)
options(scipen = 7)
```

## Analyse

Vi lager først et histogram med inntekts-variabel.

```{r}
# Endrer navn på datasettet fra heights til hoyde
# data("heights", package = "modelr")
# hoyde <- heights
# Bruker dere følgende slipper dere å ha både hoyde og heights lastet
hoyde <- modelr::heights
```

## Beskrivende statistikk

I datasettet hoyde har vi $n=7006$, som vil si at settet består av
totalt 7006 ulike observasjoner. Videre har vi de 7 uavhengige
variablene *høyde*, *vekt*, *alder*, *sivilstatus*, *kjønn*,
*utdannelse* og *afqt* (score fra forsvarets kvalifiseringstest), som
bestemmer den avhengige variabelen *inntekt* i dette settet. Hvorav
variablene *sivilstatus* og *kjønn* er såkalte faktor-variabler
(dummy-variabler). *Sivilstatus* varier med fem ulike faktorer som er
*singel*, *gift*, *separert*, *skilt* og *enke* og dummy-variabelen
*kjønn* varier mellom tallet 1 og 2 som bestemmer om individet som er
observert er enten mann eller kvinne.

**I datasettet er variablene oppgitt på engelsk:**

Heights

:   høyde oppgitt i tommer

Income

:   årlig inntekt. Det er gjort et gjennomsnitt for å presentere topp 2%
    høyeste inntekt.

Weight

:   Oppgir vekt i enheten pounds

Age

:   Oppgir alder i antall år fra 47 til 56 år.

Martial

:   Oppgir sivilstatus

Sex

:   Kjønn. Mann/Kvinne

Education

:   Oppgir antall år utdanning

AFGT

:   Score fra forvarets kvalifiseringstest

## Forklarende dataanalyse

Til å begynne med lages tre nye variabler som settes til en metrisk
standard.

```{r}
hoyde <- hoyde %>%
  mutate(inntekt = income * 8.42,
         hoyde_cm = height * 2.54,
         vekt_kg = weight * 0.454,
         BMI = vekt_kg / (hoyde_cm/100)^2)
```

## Histogram til inntektsvariabelen

```{r}
ggplot(data = hoyde, aes(x = inntekt)) + 
  geom_histogram(bins = 30)
#eventuelt bruk binwidths, f.eks 100000
# geom_histogram(binwidth = 100000)
```

### Forklaring på utliggerne langt til høyre

Utliggeren til høyre viser gjennomsnittet av 2% topp inntekt. For å
forklare dette bedre kan vi begynne med å finne maksimumsverdien av
variabelen *inntekt*.

```{r}
summary(hoyde)
```

Fra summeringstabellen ser vi at maksimumsverdien til variabelen
*inntekt* er 343,830. Videre kan vi undersøke hvor mange av
observasjonene som innehar denne verdien.

```{r}
# FLOTT!
sum(hoyde$income == 343830)
```

Totalt var det 7006 observasjoner og med hensyn til at 143 hadde
maksimumsverdien og at det er en relativt stor avstand mellom
maksimumsinntekten og medianen til datasettet, kan vi si at utliggerne
til høyere representerer et gjennomsnitt av ca. 2% av det totale
utvalget.

```{r}
(143/7006)*100
```

Dersom datasettet reduseres for topp 2% høyeste inntekt og inntekt lik
0, ser histogrammet slik ut:

```{r}
hoyde_begr <- hoyde %>%
  filter(inntekt < 1500000,
         inntekt > 1)
```

```{r}
ggplot(data = hoyde_begr, aes(x = inntekt)) + 
  geom_histogram(bins=30)
```

```{r}
# Koden ovenfor er helt ok, men jeg vil likevel foreslå følgende fordi jeg
# mener løsningen er mer fleksibel og holder oss til ett datasett
hoyde %>%
  # Her lærte jeg noe nytt. Jeg ville skrevet (inntekt < 1500000 & inntekt > 0)
  # men dokumentasjonen avslører at filter vil bytte ut , med & når det er flere
  # betingelser. Så å skille dem med , fungerer helt fint
  filter(inntekt < 1500000, inntekt > 0) %>% 
  ggplot(aes(x = inntekt)) + 
  geom_histogram(bins=30)
# ser at i koden ovenfor er det lett å legge inn ytterligere filter(), mutate() etc.
# og vi har fremdeles bare ett datasett å bry oss om
```

### Har vi med personer uten inntekt i datasettet?

Ja.,datasettet inneholder observasjoner av en rekke individer uten
inntekt. Dette fremkommer av histogrammet til variabelen inntekt hvor
$<1500$ er frekvensen til 0 langs x-aksen. Det fremkommer også av
hoyde-summeringstabellen at minimumsverdien til inntekt-variabelen er 0.
Dersom vi ønsker å finne ut hvor mange av de observerte som innehar
denne verdien, kan vi benytte følgende:

```{r}
# Flott!
sum(hoyde$income == 0)
```

# Del 2 - Regresjonsanalyser

## Regresjonsanalyse: inntekt og høyde

```{r}
mod1 <- "inntekt ~ hoyde_cm"
lm1 <- lm(mod1, data = hoyde, subset = complete.cases(hoyde))
```

```{r}
summary (lm1)
```

```{r}
# Igjen vil jeg argumentere for
lm1 <- hoyde %>% 
  # punktumene nedfor er for å vis ehvor vi vil ha dataene i fra pipen
  filter(complete.cases(.)) %>% 
  lm(mod1, data = .)
```

```{r}
summary(lm1)
```

Her ser man at inntekt øker med 10047.9 kr dersom høyde øker med 1 cm.
Test:

```{r}
-1361001.0 + (10047.9 * 185)
-1361001.0 + (10047.9 * 177)
```

## Regresjonsanalyse: inntekt, høyde & vekt

```{r}
mod2 <- "inntekt ~ hoyde_cm + vekt_kg"
lm2 <- lm(mod2, data = hoyde, subset = complete.cases(hoyde))
```

```{r}
summary(lm2)
```

Fra regresjonsanalysen over ser man inntekt øker ved økt høyde, men
synker ved økning i vekt. Dersom høyde økes med 1 cm og vekt samtidig
øker med 1 kg, vil også inntekten øke. Dette skyldes at inntekten øker
betydelig mer ved økning i høyde, enn den synker ved tilsvarende økning
i vekt.

## Regresjonsanalyse: inntekt, høyde, vekt & BMI

```{r}
mod3 <- "inntekt ~ hoyde_cm + vekt_kg + BMI"
lm3 <- lm(mod3, data = hoyde, subset = complete.cases(hoyde))
```

```{r}
summary(lm3)
```

Videre fremkommer det at en kombinasjon av økning i høyde, vekt og BMI,
også vil gi en økning i innekt.

## Forenklet utgave av variablen martial

Siden dummyvariabel *marital* innholdt hele 5 ulike faktorer, så
forenkles denne til enten "True" eller "False" for om individet er gift
eller ikke-gift.

```{r}
hoyde <- hoyde %>%
  mutate(
    married = factor(
      case_when(
        marital == "married" ~ TRUE,
        TRUE ~ FALSE
      )
    )
  )
```

## Resultat fra estimering rapporteres vha. huxreg

```{r}
huxreg(list("mod1" = lm1, "mod2" = lm2, "mod3" = lm3),
       error_format = "[{statistic}]",
       note = "Regresjonstabell 3: {stars}. T statistics in brackets."
       )
```

Huxreg modellen over viser en samlet fremstilling av de presenterte
modellene.

## Modell med interaksjonsvariabel

Videre legges det til en interaksjon for variabelen "sex".

```{r}
mod4 <- "inntekt ~ sex*hoyde_cm + vekt_kg + I(vekt_kg^2) + BMI + I(BMI^2)"
lm4 <- lm(mod4, data = hoyde)
summary(lm4)
```

Fra analysen fremkommer det at dummy-variabelen for sexfemale og
interaksjonsvariablene er signifikante.

## Modell med flere interaksjonsvariabler

```{r}
mod5 <- "inntekt ~ sex*(hoyde_cm + vekt_kg + I(vekt_kg^2)) + BMI + I(BMI^2)"
lm5 <- lm(mod5, data = hoyde)
summary(lm5)
```

## Test av koeffisienter vha. linearHypothesis

```{r}
linearHypothesis(lm4, c("sexfemale = 0", "sexfemale:hoyde_cm = 0"))
```

## Tester endelig modell med redusert datasett

Videre utformes den endelige modellen ved datasett redusert for topp 2%
inntekt og inntekt lik 0.

```{r}
mod5 <- "inntekt ~ hoyde_cm + vekt_kg + BMI"
lm5 <- lm(mod3, data = hoyde_begr, subset = complete.cases(hoyde))
summary(lm5)
```

```{r}
# Koden kan altså også skrives som
hoyde %>% 
  filter(inntekt > 0, inntekt < 1500000) %>% 
  filter(complete.cases(.)) %>% 
  lm(mod5, data = .) %>% 
  # summary()
  # eller for robust standard error, trenger pakkene lmtest og sandwich installert
  lmtest::coeftest(vcov = sandwich::vcovHC, type = "HC3")
```

```{r}
hoyde %>% 
  filter(inntekt > 0, inntekt < 1500000) %>% 
  filter(complete.cases(.)) %>% 
  lm(mod5, data = .) %>% 
  linearHypothesis(c("vekt_kg = 0", "BMI = 0"),
                   white.adjust = "hc3")
```

Robust, dvs. med robuste se, simultan test av om den begrensede
(«restricted») modellen der koeffisientene for vekt_kg og BMI er
begrenset til 0 (dvs. utelatt) er den beste. Ser at H0 klart kan
forkastes så vi bør beholde vekt_kg og BMI i modellen.

## Legger til residualer

```{r}
hoyde_begr <- hoyde %>%
  add_residuals(lm5)
hoyde_begr %>% 
  head(n=10)
```

## Samtlige observasjoner

```{r}
hoyde_begr %>% 
  filter(complete.cases(.) == TRUE) %>% 
ggplot(mapping = aes(x = hoyde_cm, y = resid)) +
  facet_grid(sex ~ factor(married, labels = c("not married", "married"))) +
  geom_point(
    colour = "grey40",
    size = 0.3
  ) + 
  # formula = er bare for å bli kvitt warning fra ggplot
  geom_smooth(formula='y ~ x', method = "lm", se =FALSE)
```

Videre fremkommer det at en total av residualene motsier den endelige
modellen, og at høyde ikke nødvendigvis har en reell påvirkning på
inntekt.

Merk! modell 5 inneholder høyde som en forklaringsvariabel så ikke noen
overraskelse hvis residualene ikke viser noen sammenheng med høyde. Kan
imidlertid lage en modell der høyde ikke inngår og så lage plottet.

```{r}
mod6 <- "inntekt ~ sex*(education + afqt + married + age)"
hoyde_begr_ag <- hoyde %>%
  filter(inntekt > 0, inntekt < 1500000) %>% 
  filter(complete.cases(.) == TRUE) %>% 
  add_residuals(lm(mod6, data = .))


hoyde_begr_ag %>%
ggplot(mapping = aes(x = hoyde_cm, y = resid)) +
  facet_grid(sex ~ married) +
  geom_point(
    colour = "grey40",
    size = 0.3
  ) + 
  # formula = er bare for å bli kvitt warning fra ggplot
  geom_smooth(formula='y ~ x', method = "lm", se =FALSE)
```

Når vi korrigere for kjønn, utdannelse, evner, alder og sivil status
(gift/ugift) ser det ut til å være en svak positiv sammenheng mellom
høyde og inntekt for ugifte kvinner. Ellers ser inntekt ut til å være
uavhengig av høyde.

## Konklusjon

Fra testene fremkommer det at høyde ikke bestemmer inntekt. Det
fremkommer dog at menn tjener mer enn kvinner.

# Referanser
